【裁判字號】    98,審交易,418
【裁判日期】    990312
【裁判案由】    過失致死
【裁判全文】
臺灣桃園地方法院刑事判決           98年度審交易字第418號
公  訴  人  臺灣桃園地方法院檢察署檢察官
被      告  乙○○
輔  佐  人
即被告配偶  甲○○
上列被告因過失致死案件，經檢察官提起公訴（98年度偵字第17
192 號），被告於本院準備程序進行中，就被訴事實為有罪之陳
述，經本院告知簡式審判程序意旨，並聽取當事人之意見後，本
院裁定依簡式審判程序審理，判決如下：
    主  文
乙○○因過失致人於死，處有期徒刑陸月，如易科罰金，以新臺
幣壹仟元折算壹日。
    事  實
一、乙○○於民國98年7 月9 日，騎乘車牌號碼為RPY-607 號輕
    型機車，沿雙向4 車道，有中央分向島，限速時速40公里以
    下之桃園縣中壢市○○路由中華路往環中東路方向之外側車
    道行駛，嗣於同日晚間6 時許，行經設有行車管制號誌之榮
    民路與榮民路97巷之交岔路口，乙○○本應注意汽車行駛至
    交岔路口，左轉彎時，應距交岔路口30公尺前顯示方向燈或
    手勢，換入內側車道或左轉車道；且汽車行駛至交岔路口，
    轉彎車應讓直行車先行；又依當時天候及路況，並無不能注
    意之情事，即非不能注意；竟於汽車行駛至交岔路口，左轉
    彎時，疏未於交岔路口30公尺前，換入內側車道，且轉彎車
    未讓直行車先行，即逕由外側車道左轉彎通過前開交岔路口
    ，欲駛入榮民路97巷內。適徐春生騎乘車牌號碼為282-BQQ
    號重型機車，沿桃園縣中壢市○○路由中華路往環中東路由
    同向內側車道行駛而來，徐春生行經前開交岔路口欲直行通
    過時，本應注意汽車行駛時，駕駛人應注意車前狀況，並隨
    時採取必要之安全措施；且依當時情形，尚無使之不能注意
    情事，即非不能注意；竟疏未注意其右前方有乙○○騎乘上
    開輕型機車，在同向外側車道正欲左轉之車前狀況，即逕駛
    入該交岔路口直行。乙○○騎乘之輕型機車與徐春生騎乘之
    重型機車遂於上開交岔路口發生碰撞，徐春生因而人車倒地
    ，致使其受有頭部外傷併重度昏迷與雙側瞳孔放大、左側顱
    骨骨折併左側硬腦膜下腔血腫與蜘蛛膜下腔出血、嚴重腦水
    腫及右側腦內血腫與腦室內出血等傷害，經送醫急救，終因
    腦幹併心肺衰竭，於98年7 月12日上午11時30分許不治死亡
    。
二、案經徐春生女兒丙○○訴由桃園縣政府警察局中壢分局報請
    臺灣桃園地方法院檢察署檢察官偵查起訴。
    理  由
一、本案被告乙○○所犯為死刑、無期徒刑或最輕本刑為3 年以
    上有期徒刑以外之罪，其於本院準備程序中就前揭被訴事實
    為有罪之陳述，經本院告知簡式審判程序之旨，並聽取當事
    人之意見後，本院依刑事訴訟法第273 條之1 第1 項規定，
    裁定進行簡式審判程序，合先敘明。
二、訊據被告乙○○對其於上開時、地，汽車行駛至交岔路口，
    左轉彎時，疏未於交岔路口30公尺前，換入內側車道，且轉
    彎車未讓直行車先行，即逕由外側車道左轉彎通過前開交岔
    路口，致其所騎乘之輕型機車與被害人徐春生所騎乘之重型
    機車發生碰撞，造成徐春生受有前揭傷害，繼而因腦幹併心
    肺衰竭死亡之事實，於本院審理時坦承不諱，並有桃園縣政
    府警察局中壢分局自強派出所道路交通事故現場測繪圖、道
    路交通事故現場圖、道路交通事故調查報告表(一)、(二)、車禍
    現場、車損及白天路況等照片、臺灣省桃園縣區車輛行車事
    故鑑定委員會98年9 月25日桃縣行字第0985203272號函檢送
    之臺灣省桃園縣區車輛行車事故鑑定委員會鑑定意見書桃縣
    鑑980631案等附卷可稽。又被害人徐春生係因本件事故受有
    前開傷勢，傷重不治死亡等情，亦經臺灣桃園地方法院檢察
    署檢察官督同檢驗員相驗明確，並有行政院衛生署桃園醫院
    診斷證明書、臺灣桃園地方法院檢察署98年7 月13日相驗筆
    錄、相驗屍體證明書、檢驗報告書、相驗屍體照片等在卷可
    憑。
三、按汽車行駛至交岔路口，左轉彎時，應距交岔路口30公尺前
    顯示方向燈或手勢，換入內側車道或左轉車道，行至交岔路
    口中心處左轉，並不得占用來車道搶先左轉；轉彎車應讓直
    行車先行，道路交通安全規則第第102 條第1 項第5 款、第
    7 款分別定有明文，被告考領有重型機車駕駛執照，應對前
    開規定知之甚稔，於騎乘輕型機車時自應注意及此，又依卷
    附之道路交通事故調查報告表(一)所載，又無不能注意之情事
    ，終因被告騎乘機車行駛至交岔路口，左轉彎時，未於距交
    岔路口30公尺前，換入內側車道，且轉彎車未讓直行車先行
    ，致與徐春生所騎乘之重型機車發生碰撞，其應負過失之責
    ，委無可辭。而被害人徐春生確因本件車禍死亡，已詳述如
    前，是被告之過失行為與被害人之死亡間，顯有相當因果關
    係。再按汽車行駛時，駕駛人應注意車前狀況，並隨時採取
    必要之安全措施，道路交通安全規則第94條第3 項定有明文
    。被害人徐春生騎乘重型機車駛入前開交岔路口時，依卷附
    之道路交通事故調查報告表(一)所載，並無使之不能注意情事
    ，即非不能注意，亦因疏未注意車前狀況，而與乙○○發生
    車禍，對於本件事故之發生，亦有過失，然此僅係能否減免
    被告民事賠償責任之問題，被告尚難因此而得解免其過失刑
    責。綜上所述，本件事證明確，被告犯行堪以認定。
四、核被告所為，係犯刑法第276 條第1 項之過失致死罪。爰審
    酌被告騎乘機車，左轉彎時，未於距交岔路口30公尺前，換
    入內側車道，且轉彎車未讓直行車先行，因而肇事之過失情
    節，致被害人徐春生受有前開傷勢，並因而傷重不治死亡，
    所生危害不輕，且尚未與被害人家屬達成和解，被害人與有
    過失情形，兼衡被告素行情形及其他一切情狀，量處如主文
    所示之刑，並諭知易科罰金之折算標準，以示懲儆。
據上論斷，應依刑事訴訟法第273 條之1 第1 項、第299 條第1
項前段，刑法第276 條第1 項、第41條第1 項前段，刑法施行法
第1 條之1 第1 項、第2 項前段，判決如主文。
本案經檢察官潘怡華到庭執行職務。
中    華    民    國    99    年    3     月    12    日
                        刑事庭    法  官  劉為丕
以上正本證明與原本無異。
如不服本判決，應於判決送達後10日內向本院提出上訴狀（應附
繕本），其未敘述上訴理由者，應於上訴期間屆滿後20日內補提
理由書狀於本院，上訴於臺灣高等法院。
                                  書記官  陳淑瓊
中    華    民    國    99    年    3     月    12    日
附錄本案論罪科刑法條：
中華民國刑法第276 條
（過失致死罪）
因過失致人於死者，處二年以下有期徒刑、拘役或二千元以下罰
金。
從事業務之人，因業務上之過失犯前項之罪者，處五年以下有期
徒刑或拘役，得併科三千元以下罰金。

司法院資訊處製作；財團法人民間司法改革基金會備份。
